臺灣臺北地方法院刑事判決　　　　　　　　　　　　　　九十年度訴字第二八八號
　　公　訴　人　臺灣臺北地方法院檢察署檢察官
　　被　　　告　乙○○
　　　　　　　　茹真菁原名丙.
　　　　　　　　己○○
右列被告因偽造文書等案件，經檢察官提起公訴（八十九年度偵字第九八三一、九八
三二號），本院判決如左：
    主    文
己○○共同連續為他人處理事務，意圖損害本人之利益，而為違背職務之行為，致生
損害於本人，處有期徒刑肆月，如易科罰金以參佰元折算壹日，緩刑參年。
乙○○共同連續行使偽造私文書，足生損害於他人，處有期徒刑陸月，如易科罰金，
以參佰元折算壹日，緩刑參年。
茹真菁無罪。
    事    實
壹、被告乙○○、己○○部份：
一、晨峰開發股份有限公司（下稱晨峰公司，設台北市○○○路○段九十八號六樓）
    與美國ＴＥＬＥＧＲＯＵＰ股份有限公司（下稱電訊集團）簽訂合作契約，由晨
    峰公司負責在台灣地區仲介客戶與電訊集團簽訂國際電話通訊服務契約，賺取仲
    介費用。而晨峰公司為拓展業務，乃於民國八十四年三月八日與丁○○簽訂經銷
    合約，由丁○○負責推展台北縣之國際電話通訊仲介業務，嗣丁○○因認晨峰公
    司之服務不佳，即另行成立祥華昭實業有限公司（下稱祥華昭公司，設台北市○○○路○段一五三號二樓），並與晨峰公司終止合作契約，以祥華昭公司另行推
    展ＣＥＮＴＵＲＹ  ＩＮＴＥＲＮＡＴＩＯＮＡＬ  ＬＴＤ公司（下稱世紀公司
    ）之國際電話通訊服務業務，而為拓展業務，竟以可到祥華昭公司任職利誘當時
    任職於晨峰公司之己○○，為祥華昭公司招攬原晨峰公司之客戶使用祥華昭公司
    之國際電話通訊系統，並要求己○○以晨峰公司職員名義為祥華昭公司招攬生意
    ，增加祥華昭公司之業積。己○○係受晨峰公司之僱用，為晨峰公司處理事務之
    人，竟與丁○○（另案判決）共同基於損害晨峰公司利益之概括犯意，自八十四
    年九月中旬起，先後多次在晨峰公司設址處即台北市○○○路○段九八號六樓向
    晨峰公司之客戶異翔工業股份有限公司（下稱異翔公司）、旻貿企業有限公司（
    下稱旻貿公司）、年益實業有限公司（下稱年益公司）、宗展股份有限公司（下
    稱宗展公司）宣稱，晨峰公司將變更原有之通訊服務系統，請配合辦理變更手續
    ，晨峰公司為答謝客戶免費贈送一線，以表心意，致前開公司不疑有他，於同年
    月十九日左右，陸續回函同意變更通訊服務系統，己○○因而多次為違背其在晨
    峰公司任務之行為，致生損害於晨峰公司之利益。
二、丁○○（另案判決）為招攬晨峰公司之客戶，以增加祥華昭公司業績之目的，於
    八十四年八月間拉攏原任職晨峰公司之乙○○至祥華昭公司任職，並要求乙○○
    將其任職於晨峰公司所招攬之客戶帶到祥華昭公司，乙○○乃將其原招得使用如
    附表所示回撥電話號碼之客戶帶至祥華昭公司，同時使用祥華昭公司推行之世紀
    公司通訊服務系統，但客戶同時使用前開二系統，會有雙重收費之情形，而擬欲
    代如附表所示之回撥電話號碼之客戶取消電訊集團公司之通訊服務，惟因客戶如
    不使用晨峰公司之通訊服務，須以晨峰公司名義及填載晨峰公司之識別碼，始得
    向電訊集團公司取消。丁○○與乙○○為免雙重收費之情形為人查覺，竟共同基
    於概括之犯意聯絡，自八十四年十月三日起至同年月十二日止，由乙○○提供其
    離職時自晨峰公司帶至祥華昭公司向電訊集團公司取消合約之空白函稿，冒用晨
    峰公司之名義及識別碼，先後多次交由不知情之丙○○命祥華昭公司不知情之成
    年職員，在祥華昭公司設址處即台北市○○○路一五三號二樓內偽造晨峰公司之
    名義及識別碼，代晨峰公司客戶取消與電訊集團公司國際電話回撥系統合約，其
    取消之時間、電話號碼均詳如附表，並以祥華昭公司之「0000000」號電
    話傳真機，傳真如附表所示之回撥電話號碼客戶至美國之電訊集團公司，取消回
    撥電話號碼合約，足生損害於晨峰公司（其中編號二十七之電話號碼為空白，此
    部分不足於生損害於晨峰公司）。嗣因電訊集團公司查覺有異而向晨峰公司查詢
    ，且部分客戶收到二份帳單向晨峰公司反應後，晨峰公司始悉上情。
三、案經台灣高等法院檢察署發交台灣台北地方法院檢察署檢察官偵查起訴。
    理    由
一、右揭犯罪事實，業據被告己○○、乙○○於本院審理時，分別坦承不諱。被告己○○背信部分，並有晨峰公司法定代理人戊○○於台灣台北地方法院檢察署八十
    五年偵字第六一三號丁○○偽造文書案偵查中、及本院八十五年訴字第一五○八
    號偽造文書等案中指述之情節相符；另證人甲○○於本院調查時亦到庭證稱因被
    告己○○打電話給他，說晨峰公司要免費贈送一線，他請示老闆後，經老闆同意
    增設免費贈送一線後，己○○才傳真申請書等語；並有宗展公司、旻貿公司、年
    益公司之回函註明寄回晨峰公司予己○○蔡小姐收、打卡紀錄、薪資收據（分別
    附於台灣台北地方法院檢察署八十五年偵字第六一三號卷第十頁、第十五至十八
    百、本院八十五年度訴字第一五○八號卷（三）第三三頁）足參；被告乙○○偽
    造文書部分，有晨峰公司法定代理人戊○○於前開案件偵、審中所為之指述，並
    有祥華昭與美國公司之合約書、契約書、祥華昭公司與晨峰公司間往返之信函、
    電訊集團公司之傳真函及五十七份取消函之原文及中譯文可證（附本院八十五年
    度訴字第一五○八號卷（二）一四○至一四一頁、第一四四頁至一四五頁、第一
    四七至一四九頁、第七至一二二頁）；核與被告己○○、乙○○之自白相符，足
    見被告二人犯行明確，應依法論科。
二、核被告己○○所為，係犯刑法第三百四十二條第一項之背信罪，被告乙○○所為
    ，係犯刑法第二百十六條、第二百十條之行使偽造私文書罪。被告乙○○偽造私
    文書後復持以行使，其偽造私文書之低度行為為行使之高度行使所吸收，不另論
    罪。又被告己○○、乙○○就所犯罪名，分別與丁○○間有意思之聯絡及行為之
    分擔，均為共同正犯。渠等先後多次犯行，時間緊接，方法相同，觸犯構成要件
    相同之罪名，顯係基於概括之犯意為之，均應依連續犯之規定論以一罪，並依法
    加重其刑。爰審酌被告犯罪之動機、目的、方法、手段及犯後坦承犯行，態度良
    好等一切情狀，分別量處如主文所示之刑，並諭知易科罰金之折算標準，以示懲
    儆。又被告行為後，刑法第四十一條業已於九十年一月四日修正，並於九十年一
    月十日經總統公布，於九十年一月十二日生效，其中修正前刑法第四十一條「犯
    最重本刑為三年以下有期徒刑以下刑之罪，而受六月以下有期徒刑或拘役之宣告
    ，因身體、教育、職業或家庭之關係，執行顯有困難，得以一元以上三元以下折
    算一日，易科罰金」之規定，已經修正為「犯最重本刑為五年以下有期徒刑以下
    之刑之罪，而受六個月以下有期徒刑或拘役之宣告，因身體、教育、職業、家庭
    之關係或其他正當事由，執行顯有困難者，得以一元以上三元以下折算一日，易
    科罰金。但確因不執行所宣告之刑，難收矯正之效，或難以維持法秩序者，不在
    此限。」由於修正後之刑法第四十一條第一項前段業已擴大得易科罰金之範圍，
    即適用新法對被告原所犯最重本刑為有期徒刑五年以下之罪者，在符合前開與舊
    法相同之其他要件下，使其有易科罰金之適用，對被告而言，自較有利，故新舊
    法比較結果，應以新法較有利於被告，依刑法第二條第一項前段之規定，本件即
    應適用裁判時之新修正刑法第四十一條第一項前段之規定為易科罰金之諭知。查
    被告己○○、乙○○前均未曾受有期徒刑以上刑之宣告，有台灣高等院檢察署刑
    案紀錄簡覆表乙紙附卷可稽，其等犯罪後已深知悔悟，本院認其經此教訓後，當
    知警惕，信無再犯之虞，因認其所宣告之刑，均以暫不執行為適當，分別併予宣
    告緩刑三年，用啟自新。
貳、被告茹真菁部分：
    理    由
一、公訴意旨另以：丁○○為增加祥華昭公司之業績，於八十四年八月拉攏原任職晨
    峰公司之乙○○至祥華昭公司任職，且請乙○○代為招攬其在晨峰公司任職時之
    客戶，以增加業績，但因晨峰公司客戶如不使用晨峰公司之通訊服務，須以晨峰
    公司名義及填載晨峰公司識別碼，始得向電訊集團公司取消。丁○○、乙○○與
    茹真菁（原名丙○○）為免雙重收費之情形為人查覺，遂基於共同犯意之聯絡，
    自八十四年十月三日起至同年月十二日止，由乙○○以其離職時自晨峰公司帶至
    祥華昭公司向電訊集團公司取消合約之空白函稿，冒用晨峰公司之名義及識別碼
    ，先後多次交由丙○○命祥華昭公司已成年且不知情之成年職員，偽填晨峰公司
    客戶取消與電訊集團公司國際電話回撥系統合約，其取消之時間、電話號碼均詳
    如表，並以祥華昭公司之「0000000」號傳真電話，傳真上開取消函至美
    國之電訊集團公司，足生損害於晨峰公司，因認被告茹真菁與被告乙○○及丁○○間共同涉犯刑法第二百十六條、第二百十條之行使偽造私文書罪嫌云云。
二、按犯罪事實，應依證據認定之，無證據不得推定其犯罪事實；又不能證明被告犯
    罪者，應諭知無罪之判決，刑事訴訟法第一百五十四條、第三百零一條第一項分
    別定有明文；次按刑事訴訟法上所謂認定犯罪事實之證據，係指足以認定被告確
    有犯罪行為之積極證據而言，該項證據自須適合於被告犯罪事實之認定，始得採
    為斷罪資料；且認定不利於被告之事實，須依積極證據，苟積極證據不足為不利
    於被告事實之認定時，即應為有利於被告之認定，更不必有何有利之證據；如未
    能發現相當證據，或證據不足以證明，自不能以推測或擬制之方法，以為裁判之
    基礎。分別有最高法院二十九年上字第三一○五號、三十年上字第八一六號、四
    十年臺上字第八六號判例可資參照。訊據被告茹真菁堅決否認有何偽造文書之犯
    行，辯稱：伊為祥華昭公司之經理，公司的事大部分係由伊統一承辦，乙○○為
    兼職之加盟店，直接對老闆（即丁○○）負責，老闆交待要支援乙○○，乙○○
    曾向伊借用傳真機，要傳真到美國，取消晨峰公司的客戶，使用祥華昭的系統，
    伊向老闆請示經過老闆同意後，才同意乙○○使用；而乙○○希望公司幫忙打字
    ，亦係經過老闆同意，伊才交待公司其他職員幫忙，伊看不懂英文，亦不知乙○○係以晨峰公司之名義及識別碼繕本取消函，伊與丁○○及乙○○間無任何犯意
    之聯絡等語。
三、經查，被告乙○○係祥華昭公司之加盟人員，與祥華昭公司簽定合約書之事實，
    業據被告乙○○於本院審理時供述在卷，且有合約書附台灣高等法院八十八年上
    訴字第三四八九號卷第五九頁可參，前開合約第二條約定：甲方（即祥華昭公司
    ）提供乙方（即被告乙○○）所需人員之教育訓練，經營輔導之支援工作；第五
    條約定：乙方對於申方所提供之佣金表有任何問題，可向甲方查詢；第七條約定
    ：乙方每月的責任家數為五家，足見被告乙○○並非受僱於祥華昭華司，而係與
    祥華昭公司簽約，為祥華昭公司招攬客戶，收取佣金之加盟店，故被告茹真菁辯
    稱乙○○係祥華昭公司之兼職人員，即非無據；又乙○○加盟祥華昭公司係與丁○○一人洽談，被告茹真菁並未參與，乙○○要傳真取消函稿至美國，係透過茹
    真菁向丁○○請示，經過丁○○之同意才使用傳真機等情，亦據證人丁○○於本
    院調查時證述在卷；且乙○○於本審理時經與被告茹真菁對質結果，亦自承因祥
    華昭公司之業務大部份係由茹真菁統一承辦，故其將資料交予被告茹真菁，因客
    戶不願意繳納兩筆費用，而要取消晨峰公司的系統改用祥華昭公司之系統，並非
    茹真菁主動幫客戶取消；其要使用祥華昭公司之傳真機，傳真到美國，取消晨峰
    公司之客戶，使用祥華昭公司之系統，茹真菁確實有告訴他費用很高，要經過老
    闆的同意，其後來希望祥華昭公司幫忙打字，亦係經過丁○○之同意，其不知茹
    真菁是否知道其未經晨峰公司之同意以晨峰公司之名義取消等語。則乙○○欲使
    用祥華昭公司之相關設備及請求公司人員之配合，既均須經透過被告茹真菁向丁○○請示，經過丁○○之同意，始得為之，足見被告茹真菁對於乙○○在業務上
    關鍵事項，並無決定權，僅係基於經理之職責，代為傳達乙○○之要求予丁○○
    ，並聽從丁○○之指示；而乙○○於傳真取消函稿前，已向被告茹真菁說明經客
    戶同意代為取消，且茹真菁在徵求丁○○之同意後，始讓乙○○使用祥華昭公司
    之傳真機，則茹真菁既未繼續查明函稿之內容及以何人名義發函，即不能以其經
    手函稿轉交不知情之員工打字，即遽認其與乙○○及丁○○間有何犯意之聯絡，
    ；此外，復查無其他積極證據，足資證明被告茹真菁有公訴人指述之犯行，因不
    能證明被告有罪，故應為無罪判決之諭知。
據上論斷，應依刑事訴訟法第二百九十九條第一項前段、第三百零一條第一項，刑法
刑法第二條第一項前段、第二十八條、第五十六條、第二百十六條、第二百十條、第
三百四十二條第一項、第四十一條第一項前段、第七十四條第一款，罰金罰鍰提高標
準條例第一條前段、第二條，判決如主文。
本案經檢察官蕭方舟到庭執行職務。
中      華      民      國      九十一      年    六    月    二十八    日
                                      臺灣臺北地方法院刑事第七庭
                                          法  官  吳  素  勤
右正本證明與原本無異。
如不服本判決，應於判決送達後十日內，向本院提出上訴狀。
                                          書記官  沈  芳  君
中      華      民      國      九十一      年    七    月      二      日
附錄本案論罪科刑法條全文
刑法第二百十六條：
行使第二百十條至第二百十五條之文書者，依偽造、變造文書或登載不實事項或使登
載不實事項之規定處斷。
刑法第二百十條：
偽造、變造私文書，足以生損害於公眾或他人者，處五年以下有期徒刑。
刑法第三百四十二條：
為他人處理事務，意圖為自己或第三人不法之利益，或損害本人之利益，而為違背其
任務之行為，致生損害於本人之財產或其他利益者，處五年以下有期徒刑、拘役或科
或併科一千元以下罰金。
前項之未遂犯，罰之。
